【裁判字號】    90,易緝,84
【裁判日期】    900531
【裁判案由】    詐欺
【裁判全文】
臺灣高雄地方法院刑事判決                            九十年度易緝字第八四號
    公  訴  人  臺灣高雄地方法院檢察署檢察官
    被      告  丙○○
右列被告因詐欺案件，經檢察官提起公訴（八十四年度偵字第六六一一號），本院判
決如左：
    主  文
丙○○無罪。
    理  由
一、公訴意旨略以：被告丙○○明知其本人已無資力償還債務，竟意圖為自己不法之
    所有，於民國八十三年四月二十日，在高雄市○○街七號，藉詞缺錢向告訴人乙○○借款新台幣（下同）四十萬元，告訴人乃簽發面額二十萬元之支票二紙予被
    告，被告則允諾將於同年五月十日清償，詎屆期並未清償，告訴人始知受騙，因
    認被告涉犯刑法第三百三十九條第一項詐欺取財罪嫌。
二、按犯罪事實應依證據認定之，無證據不得推定其犯罪事實；不能證明被告犯罪者
    ，應諭知無罪之判決，刑事訴訟法第一百五十四條、第三百零一條第一項定有明
    文。認定不利於被告之事實，須依積極證據，苟積極證據不足為不利於被告事實
之認定時，即應為有利於被告之認定，更不必有何有利之證據，最高法院三十年
    上字第八一六號著有判例可資參照。告訴人之指訴，本以使被告受刑事訴追或處
    罰為目的，故其陳述是否與事實相符，自應調查其他證據，以資審認，苟其所為
    攻擊之詞，尚有瑕疵，則在此瑕庛未予究明以前，即不能遽採為斷罪之基礎，最
    高法院亦著有六十九年台上字第一五三一號判例可參。又刑法第三百三十九條第
    一項詐欺罪之成立，以行為人意圖為自己或第三人不法所有，以詐術使人將本人
    或第三人之物交付為要件，而所謂以詐術使人交付，必須被詐欺人因其詐術而陷
    於錯誤，若其所用之方法，不能認為詐術，亦不致使人陷於錯誤，即不構成該罪
    ，最高法院四十六年台上字第二六○號判例亦著有明文。另於債務不履行之情形
    ，債務人是否有詐欺之故意及施用詐術，係以行為時為判斷之時點，如行為人初
    無詐欺之故意及使用詐術，嗣後因經濟情況改變或其他因素，而未按契約返還借
    款或其他債務者，則與詐欺之犯行無涉。
三、公訴人以被告丙○○涉犯刑法第三百三十九條第一項詐欺取財罪嫌，無非係以被
    告坦認向告訴人乙○○借用四十萬元之事實其論罪依據。訊據被告丙○○固不諱
    言有於前揭時地向告訴人借款之事實，惟堅決否認有何施用詐術之犯行，辯稱：
    當時係丁○○生意上需資金周轉，遂拿支票予其向告訴人換票調現，惟因丁○○
    事後並未將錢償還，遂無法清償告訴人等語。
四、經查：丁○○曾於八十三年四月間，因公司財務週轉不靈而向當時之女朋友被告
    借款，被告乃轉向告訴人借貸，因而取得發票人為告訴人、面額為四十萬元之支
    票，被告於取得支票後，即與丁○○持之向某林姓代書調現三十萬元，交由丁○○支付員工薪資及公司開銷等情，業據證人丁○○於偵查中結證稱：當時係因財
    務週轉不靈而向被告借錢支付員工薪水及公司開銷，後因遭人倒債，乃無從償還
    被告等語屬實，告訴代理人甲○○亦於本院審理中陳稱：其於八十四年間乙○○
    對被告提出告訴後，曾自被告之朋友得知被告有一男友叫丁○○，出借款項係由
    丁○○使用等語在卷，堪認被告辯稱當時係代丁○○向告訴人借款，其後因丁○○未為清償，遂無法償還告訴人等語，並非虛偽；又被告於八十三年四月間向告
    訴人借款前，即與告訴人有二、三年之金錢往來，均有借有還信用良好之情，為
    告訴人於本院調查時陳明在卷，衡之被告與告訴人間借貸情形已長達二、三年之
    久，且均如期償還之情形，參以告訴人並未具體指陳本次借貸被告有施以何種詐
    術致其陷於錯誤，顯見此次借款過程應與歷次借款過程無異，並無何施用詐術之
    情形。再者，債務人未依債務本旨履行給付者，依一般社會經驗而言，原因非一
    ，其因不可歸責之事由無法給付，或因合法主張抗辯事由而拒絕給付，甚至債之
    關係成立後，始行惡意遲延給付，皆有可能，非必即出於自始無意給付之詐欺犯
    罪一端，尚難以單純債務不履行之狀態，即推定被告自始即有不法所有之意圖，
    且係施用詐術，逕認應以詐欺罪責相繩，本件被告係因丁○○未為清償而無法償
    還告訴人一節，已如前述，而其向告訴人借款經過復與一般借貸無異，並無施用
    詐術情形，則其所為即與刑法第三百三十九條第一項詐欺取財罪之構成要件有間
    。此外，本院復查無其他積極證據足資審認被告有何公訴人所指之詐欺取財犯行
    ，揆諸前揭法條、判例意旨，依法自應為被告無罪之諭知。
據上論斷，應依刑事訴訟法第三百零一條第一項，判決如主文。
中      華      民      國      九十    年      五      月    三十一    日
                                  臺灣高雄地方法院刑事第一庭
                                          法  官  黃  悅  璇
右正本證明與原本無異。
如不服本判決，應於判決送達後十日內，向本院提出上訴狀。
                                          書記官  沈      蘊
中    華    民    國      九十      年      六      月      一      日


司法院資訊處製作；財團法人民間司法改革基金會備份。
